臺灣高等法院刑事判決　　　　　　 96年度上更(一)字第284號
上　訴　人
即　被　告　甲○○
指定辯護人　劉淑琴律師
上列上訴人因毒品危害防制條例案件，不服臺灣板橋地方法院93
年度訴字第1117號，中華民國94年9月3日第一審判決（起訴案號
：臺灣板橋地方法院檢察署93年度偵字第6347號），提起上訴，
經判決後，由最高法院發回更審，本院判決如下：
    主  文
原判決撤銷。
甲○○無罪。
    理  由
一、公訴意旨略以: 被告甲○○曾因施用毒品案件，經台灣板橋
    地方法院判決判處有期徒刑六月確定，於民國 (下同)九十
    三年一月九日執行完畢。復自不詳時日起，持有第二級毒品
    安非他命，嗣黃如聰於九十三年三月二十八日與被告泡茶聊
    天時，被告得悉黃如聰需施用毒品，竟起意圖利售賣，而與
    黃如聰相約於同日夜間，在台北縣新莊市○○街與中信街口
    進行毒品交易。同日晚上十一時三十分許，黃如聰依約駕駛
    自用小客車至上開地點準備向上訴人購買安非他命，於被告
    尚未著手於賣出之際，即為接獲線報在場埋伏之警察當場逮
    捕。嗣警方隨即在台北縣新莊市○○街七十一之二號二樓房
    間內，查扣上訴人意圖販賣而持有之安非他命十四包（合計
    淨重二三三‧○五公克，驗餘淨重二三二‧八八公克）等情
    ，因認被告涉犯毒品危害防制條例第五條第二項之意圖販賣
    而持有第二級毒品罪嫌。
二、按犯罪事實應依證據認定之，無證據不得推定其犯罪事實，
    刑事訴訟法第一百五十四條定有明文。又被告之自白，不得
    作為有罪判決之唯一證據，仍應調查其他必要之證據，以察
    其是否與事實相符，亦為同法第一百五十六條第二項所明定
    。次按認定不利於被告之事實，須依積極證據，苟積極證據
    不足為不利於被告事實之認定時，即應為有利於被告之認定
    ，更不必有何有利之證據。且認定犯罪事實所憑之證據，無
    論直接或間接證據，其為訴訟上之證明，須達於通常一般之
    人均不致有懷疑，而得確信其為真實之程度者，始得據為有
    罪之認定，倘其證明尚未達到此一程度，而有合理之懷疑時
    ，尚難作為有罪之認定基礎，最高法院三十年上字第八一六
    號、七十六年臺上字第四九八六號判例均可資參照。
三、公訴人認被告鄭甲○○有前揭犯行，係以證人即檢舉人蔡正
    聰之證述，為其主要論據。訊據被告甲○○矢口否認有何意
    圖販賣而持有安非他命之犯行，辯稱: 警察在第四間房間查
    獲十四包安非他命，不是伊所有，亦非伊所放置，該址一樓
    為神壇，二樓以上為案外人鄭郭秀然加蓋之違建，伊住在二
    樓之第二間房間，而警方係在二樓之第四間房間（即倉庫）
    查獲安非他命，該第四間房間也不是伊住的，毒品不是在伊
    房間搜到等語。
四、經查：
 （一）警方固於九十三年三月二十八日晚上十一時三十分許在
       台北縣新莊市○○街七十一之二號二樓房間內，查扣安
       非他命十四包（合計淨重二三三‧○五公克，驗餘淨重
       二三二‧八八公克）。惟據證人鄭郭秀然先後證述：「
       五間（按違建之房間共五間，其中二樓有四間）都是我
       叫人家來蓋的，……（警察）在第四間查到安非他命，
       ……那裡沒有上鎖，……其他人也可以進入，……放廟
       裡的一些雜七雜八的東西，……（被告）住在第二間
      （見本院前審卷第九十四頁、第九十六頁、第九十七頁）
      」、「（查獲毒品那一間）原本是我（指鄭郭秀然）住的
      ，後來吳（指被告）說給他朋友小楊住，後來小楊被抓後
      ，我就放一些東西進去，其他人有沒有放我不知道，房間
      門沒鎖（見偵字第六三四七號卷影本第一宗第一六六頁、
      原審審卷第一○二頁至第一○四頁）。」，核與證人即到
      場查獲毒品之警員葉天養所供：「毒品是在第一間（即二
      樓反方向之第四間）找到的，吳員（指被告）是住在第三
      間（即二樓反方向之第二間），……查到毒品的房間，沒
      有上鎖，門是開著的，……類似倉庫（見本院前審卷第八
      十頁至第八十一頁）」等語，情節相符。此外，復經調查
      亦無其他補強證據以佐證扣案之安非他命為被告所有或為
      被先所放置，則上訴人所辯，扣案之安非他命非在其房間
      內查獲，非其所有或持有乙節，堪予採信。
  (二)雖證人即檢舉人蔡正聰於偵查時證稱：「（毒品要賣給誰
      ？）『鴨肉』要賣給『無牙』的。（『鴨肉』是否就是甲
      ○○？）是。（『無牙』呢？）黃如聰，他坐在車內。（
      那時毒品交易完成了嗎？）還沒，當時車子停在對面，「
      鴨肉」走前面，我走後面，我走到馬路中間警察就來抓了
      。（為何知道他們要交易的消息？）黃如聰常到我家聊天
      ，閒談中聽到的，那天我走路過去。（黃如聰說車內偽鈔
      是你給他的？）不是，我是檢舉人。（甲○○住處有無去
      過？）有。（你為何要檢舉他們？）我怕黃如聰用偽鈔跟
      別人交易，怕『鴨肉』認為我是介紹黃如聰用偽鈔買毒品
      。（那此件毒品交易是你仲介的？）不是，那天早上我跟
      黃有去『鴨肉』家泡茶，聊一聊黃知道鴨肉有在賣毒品，
      那天晚上黃如聰就自己去的，他那時有打電話給我三或四
      次，問我路怎麼走。（『鴨肉』家何處？）住在一間廟旁
      邊樓上，住二樓。（那裡總共有幾間房間？）差不多四或
      五間還是三或四間。（去過他家幾次？）五或六次，最後
      一次是那天晚上。（你知道那天要交易的數量？）他們在
      聊是我聽到黃說要買3兩，我不知賣多少錢」等語（見93
      偵字第6347號偵查卷第第182.183頁）。於原審審理中證
      稱：「我檢舉完，警察有打電話給我，問我愛睏（即黃如
      聰）怎麼還沒有到，我先到現場瞭解，結果我到現場愛睏
      還沒有到，然後愛睏就一直打電話給我問鴨肉吳的家怎麼
      走」、「車子停在甲○○的家對面，我跟鴨肉吳兩個從他
      家樓下下來，愛睏車子停在對面，我們要過去，走到路中
      間，警察就衝出來，我就跑走」等語（見原審九十三年八
      月十八日審判筆錄第十四頁、第十五頁）。於本院前審審
      理時亦到庭證稱：「（你在九十三年是否有向警察檢舉甲
      ○○販賣毒品給黃如聰？）是的。（那天上午你是否有到
      被告家去泡茶？）有。（當時黃如聰是否也有去甲○○家
      ？）有。（你們三人在聊什麼？）我有聽到他們在聊安非
      他命的價錢。他們在說一兩多少錢這樣。（聊天時是否有
      聽他們說誰要跟誰買安非他命？）沒有。是我跟『愛睏』
      回家途中，他說他要用假錢向『鴨肉』買。（當時是否有
      聽到他們說要買多少？）要用八萬元向甲○○買三兩。那
      是在我跟『愛睏』回家途中，『愛睏』說的。（被告當時
      是否有帶安非他命？）沒有，我看到他手上空空的。（在
      甲○○家裡的時候是否有聽到他們說是誰要向誰買安非他
      命？）有聽到他們在說價錢多少這樣。誰要向誰買是在回
      家的途中聽到的」等語（本院前審九十四年一月二十七日
      審判筆錄）。但為證人黃如聰所否認，證稱伊與被告不認
      識，伊也沒有到過被告住處，如何買賣毒品，案發當日伊
      並未去被告家，僅載「排骨」至被告家樓下，伊就走了，
      沒有上樓；在車上亦未跟蔡正聰談到伊要向被告買安非他
      命之事云云，其證詞與證人蔡正聰之供詞有異。尤其就如
      何得知被告與黃如聰交易毒品之情節，蔡正聰前後所述，
      尚非一致；且蔡正聰檢舉被告與黃如聰交易毒品之動機，
      竟係怕黃如聰用偽鈔跟別人交易，怕被告認為伊是介紹黃
      如聰用偽鈔買毒品云云。是檢舉人蔡正聰之證述，已難盡
      信。
  (三)至警方於九十三年三月二十八日二十三時三十分在臺北縣
      新莊市○○街與中信街口進行盤查時，發現黃如聰所駕駛
      之車號６Ａ－４９９６號自用小客車內及黃如聰身上口袋
      中分別查獲安非他命四包、面額一千元偽鈔一百三十八張
      、面額五百元偽鈔一百五十五張、面額二百元之偽鈔三張
      等物，第黃如聰身上所查獲之毒品並無證據足以證明係向
      被告甲○○所取得，而現場亦未經查獲被告攜帶外出準備
      交易之毒品安非他命，證人蔡正聰於本院前審審理時復證
      稱警員查獲時被告甲○○手上空空的，並未攜帶毒品等語
      ，亦如前述，顯見並無證據足以證明被告確有販賣毒品之
      行為。
 (四) 按毒品危害防制條例第五條第二項之意圖販賣而持有第二
      級毒品罪，須有販賣之主觀意圖及持有第二級毒品之客觀
      行為，始足當之。本件查扣之安非他命十四包，既非被告
      所有或持有，已如前述，核與該罪之構成要件有間，尚難
      以該罪相繩。
五、原審遽認查扣之安非他命十四包，為被告所有，而予論罪科
    刑，尚有未洽，被告執以指摘原判決不當，為有理由，應予
    撤銷改判，為被告無罪之諭知。
六、至台灣板橋地方法院檢察署於九十四年六月三十日以板檢榮
    速九四偵八一九四字第四八二三三號函移送併辦部分（涉嫌
    販賣安非他命等），本件既為被告無罪之諭知，即無裁判上
    一罪關係，則應予檢還另為適當之處理，併此敘明。
據上論斷，應依刑事訴訟法第369條第1項前段、第364條、第301
條第1項前段，判決如主文。
本案經檢察官張啟彬到庭執行職務。
中　　華　　民　　國　　96　　年　　6　　月　　21　　日
　　　　　　　　　刑事第十六庭  審判長法　官  葉騰瑞
　　　　　　　　　　　　　　　　　　　法　官　莊明彰
　　　　　　　　　　　　　　　　　　  法　官  吳鴻章
以上正本證明與原本無異。
檢察官如不服本判決，應於收受送達後十日內向本院提出上訴書
狀，其未敘述上訴之理由者並得於提起上訴後十日內向本院補提
理由書（均須按他造當事人之人數附繕本）。
                                      書記官  魏淑娟
中　　華　　民　　國　　96　　年　　6 　　月　　21　　日
